【裁判字號】    98,交聲,3878
【裁判日期】    981130
【裁判案由】    違反道路交通管理處罰條例聲明異議
【裁判全文】
臺灣臺北地方法院交通事件裁定        98年度交聲字第3878號
原處分機關  交通部公路總局臺北區監理所橋監理站
受處分人    甲○○
上列受處分人因違反道路交通管理處罰條例案件，對於交通部公
路總局臺北區監理所板橋監理站中華民國98年9 月23日所為之處
分（原處分案號：板監裁字第裁41-C00000000號），聲明異議，
本院裁定如下：
    主  文
異議駁回。
    理  由
一、按汽車駕駛人，駕駛執照業經吊銷、註銷仍駕駛小型車或機
    器腳踏車，處新臺幣（下同）6,000 元以上1,2000元以下罰
    鍰，道路交通管理處罰條例第21條第1 項第4 款定有明文。
    又「當場舉發者，應填記駕駛人或行為人姓名、性別、出生
    年月日、地址、身分證統一編號及車主姓名、地址、車牌號
    碼、車輛種類。被查獲之駕駛人或行為人為受處分人時，應
    於填記通知單後將通知聯交付該駕駛人或行為人簽名或蓋章
    收受之；拒絕簽章者，仍應將通知聯交付該駕駛人或行為人
    收受，並記明其事由及交付之時間；拒絕收受者，應告知其
    應到案時間及處所，並記明事由與告知事項，視為已收受」
    ，道路交通管理事件統一裁罰基準及處理細則第11條第1 項
    第1款 ，亦有明文。
二、本件異議人即受處分人甲○○於民國97年10月19日14時20分
    許，騎乘車牌號碼OVX-766 號重型機車，行經臺北縣汐止市
    ○○路○ 段，經臺北縣政府警察局汐止分局烘內派出所員警
    當場攔停，以受處分人有「駕駛執照業經註銷仍駕駛機器腳
    踏車」之違規而掣單舉發，惟因異議人拒絕簽章，員警遂在
    舉發違反道路交通管理事件通知單上載明「無照駕駛與領有
    小客車罰鍰不同，拒簽」字樣。嗣異議人未於舉發通知單上
    所載應到案日期前（即97年11月5 日前）提出申訴，且逾越
    應到案期限60日以上未繳納罰鍰，原處分機關乃依上開條例
    第21條第1 項第4 款及違反道路交通管理事件統一裁罰基準
    表之規定，逕行裁罰異議人最高額罰鍰新台幣（下同）
    9,600 元，並扣繳駕照。
三、異議意旨略以：其第1 次收到通知，即遭罰鍰9,600 元，經
    查應係未依原違規時間到案而增加罰鍰所致。惟本人先前確
    實未收到任何有關本案之罰鍰繳款通知，如逕依本次罰鍰金
    額處罰對本人不公，請查明本人先前有收受送達之證據，否
    則本人只願繳納先前裁罰之金額云云。
四、經查，本件交通違規舉發過程，據臺北縣政府警察局汐止分
    局98年10月14日北縣警汐交字第0980034386號函謂：「…異
    議人違規為執勤員警發現後依法攔查，並請異議人出示駕照
    及行照，惟異議人無法出示有無適當之駕照以資證明能否駕
    駛車輛，經警方以電腦查詢結果發現異議人僅持有自小客駕
    照，惟該駕照已遭酒駕註銷駕駛資格，所查結果確實係無照
    駕車，員警遂依據道路交通管理處罰條例規定掣單舉發，然
    異議人當場辯稱是監理站電腦系統有誤，不承認有駕照註銷
    問題，員警為避免發生爭執，遂在旨揭舉發單違規事實欄內
    加註 (領有自小客駕照駕駛重型機車)， 且勾選應到案聽候
    裁決，並請違規人簽收罰單，然該異議人拒簽收，僅在受通
    知欄位內自行填寫 (拒收、無照駕駛與領有小自客罰鍰不同
    )等 語，顯見本案異議人確實知悉此違規行為…」，並檢附
    該分局98年10月9 日違反道路交通管理事件調查表佐證（見
    本院卷第9-11頁）。本院經調閱卷附「汽車、機車駕駛基本
    資料查詢單」所載：異議人甲○○ (原名：王鴻淞)， 普通
    小客車駕照狀態：「吊扣銷」 (酒駕逕註，94.11.4 起)；
    機車駕照狀態：「無照。違規未結數：17」等語；及交通部
    公路總局臺北區監理所移送書中所載：「…經查異議人汽車
    駕駛執照於94年11月4 日經臺北市交通事件裁決所逕行註銷
    ，迄今尚未重領，另依監理系統查詢，異議人尚無考領機車
    駕駛執照之紀錄…」等情綜合觀察，異議人騎乘上開車輛於
    上揭時、地，既無考領機車駕駛執照，其自用小客車駕駛執
    照亦顯然業於94年間經吊扣、吊銷而已呈無照駕駛之狀態，
    其有「駕駛執照業經註銷仍駕駛機器腳踏車」之違規行為，
    足堪認定。又參諸執勤員警許景富與異議人間，不僅未有任
    何怨隙，且素不相識，衡情該員警許景富當時係執行勤務之
    公務員，並無設詞攀誣或虛構違規事實陷害受處分人之理，
    況員警執行公務，受有行政懲處及刑事責任之監督，而其於
    本件之舉發違規，並無何積極證據足認有何重大明顯之瑕疵
    ，或有故意偏頗之情形，而異議人既於案發當時係拒簽罰單
    ，且已在受通知欄位內自行填寫「拒收、無照駕駛與領有小
    自客罰鍰不同」等抗辯理由，縱未拿舉發通知單即離開（見
    98 年10 月9 日違反道路交通管理事件調查表），是異議人
    對該日有違規行為且經舉發及拒收等事實自已知悉，且依上
    開道路交通管理事件統一裁罰基準及處理細則第11條第1 項
    第1 款「視為已收受」之規定，前開之舉發違規通知單即視
    為已收受。況異議人若確對該舉發違規有所不服，即應依舉
    發單所規定之到案期限內主動向舉發機關或裁罰機關申訴、
    聲明異議始為正理，然異議人卻係在明知有違規行為與舉發
    事實後，先拒收違規單於前，又不於指定日期前到案而接受
    裁罰或主動繳納罰鍰，自應承擔逾期未到案加重罰鍰之後果
    。從而，本件異議人原先持有之汽車駕駛執照既經註銷，又
    無考領重型機車之駕照，卻仍騎乘重型機車行駛於道路，據
    此足認異議人有可歸責事由。其未依規定期限內到案或主動
    繳納罰鍰，因而經處分機關依法科處額度較高之罰鍰，亦屬
    依法令而為之裁罰，洵非無據。從而，原處分機關依道路交
    通管理處罰條例第21條第1 項第4 款及違反道路交通管理事
    件統一裁罰基準表規定，裁處受異議人最高額罰鍰9,600 元
    ，並扣繳駕照，於法核無違誤，異議人之異議無理由，應予
    駁回。
據上論斷，應依道路交通案件處理辦法第19條，裁定如主文。
中    華    民    國    98    年    11    月    30    日
                  交通法庭法  官  楊台清
以上正本證明與原本無異。
如不服本裁定，應於裁定送達後5日內向本院提出抗告狀。
                           書記官 劉子豪
中    華    民    國    98    年    11    月    30    日

司法院資訊處製作；財團法人民間司法改革基金會備份。
